【裁判字號】    94,易,1728
【裁判日期】    950517
【裁判案由】    侵占
【裁判全文】
臺灣高雄地方法院刑事判決              94年度易字第1728號
公  訴  人  臺灣高雄地方法院檢察署檢察官
被      告  丙○○
上列被告因侵占案件，經檢察官提起公訴（94年度偵緝字第1520
號），本院判決如下：
    主  文
丙○○竊盜，處有期徒刑伍月，如易科罰金，以參佰元折算壹日
。
    事  實
一、丙○○於民國93年10月13日15時許，在高雄市苓雅區○○○
    路2 號高雄國軍醫院精神科大樓18號病房前，見乙○○不諳
    其所有GEO-GS308 廠牌（門號為0000000000號）行動電話之
    中文操作方式，即向乙○○佯稱其可幫忙操作手機等語，乙○○遂以暫時讓丙○○幫其操作行動電話之意，將上開行動
    電話1 支交予丙○○，詎丙○○於取得行動電話後，竟意圖
    為自己不法之所有，趁乙○○不注意之際，將該支行動電話
    攜離現場而竊取得手。嗣於同日15時30分許，乙○○向丙○○索討上開行動電話，丙○○向其謊稱：我沒有拿妳的行動
    電話等語並離開現場，乙○○遂報警處理，經警循線查知上
    情。
二、案經乙○○訴由高雄市政府警察局苓雅分局報告台灣高雄地
    方法院檢察署檢察官偵查起訴。
    理  由
一、證據能力部分：
  (1)證人即告訴人乙○○及證人戊○○於警訊中之陳述，均係被
    告以外之人於審判外之言詞陳述，均為傳聞證據，惟被告於
    本院審理中均同意作為證據，且本院審酌上開人等之警訊筆
    錄，客觀上並無意思不自由之情形，亦認為適當，依刑事訴
    訟法第159 條之5 第1 項之規定，本院認為均有證據能力。
  (2)證人乙○○及戊○○於偵查中之陳述，均係在檢察官前所為
    之陳述，且均經具結後而為證言，亦無顯有不可信之情形，
    依刑事訴訟法第159 條之1 第2 項規定，本院認均有證據能
    力。
二、訊據被告丙○○固不否認有於上揭時、地，以幫忙告訴人乙○○操作上開行動電話為由，而取得行動電話之事實，惟矢
    口否認有何上揭犯行，辯稱：伊當時操作完行動電話後，就
    以新台幣（下同）3,000 元價格向告訴人購買，所以伊沒有
    將行動電話還她云云，惟查：
  (1)被告確有於上揭時、地，以其可幫忙操作行動電話為由，向
    告訴人取得行動電話後，即將行動電話攜離現場，並於告訴
    人要求返還行動電話時拒絕返還之事實，業據證人即告訴人
    於警訊、偵查及本院審理中證稱：於案發當天，該支行動電
    話因為伊剛買5 天，伊不會操作，被告說他會操作，伊就將
    手機交給被告操作，伊當時交付手機的意思，是讓被告暫時
    幫伊操作一下就要馬上還伊；之後被告離開現場20至30分鐘
    ，被告回來後，伊問他手機呢，被告就說他拿給現場的其他
    人，但現場的人都說沒有拿等語明確，且經證人即案發當時
    在場之戊○○於警訊、偵查及本院審理中均證稱：伊認識告
    訴人及被告，但都只是見面時點個頭的關係，伊當時有看到
    被告拿告訴人的手機在操作，之後伊離開現場，過了不久伊
    回來時，告訴人向伊說她的手機不見了，伊回答說不是被告
    在幫妳操作手機嗎，但被告卻說他沒有拿手機就匆匆離開了
    ，後來告訴人報警處理等語屬實，並有告訴人提出之其所購
    買上開GEO-GS308 廠牌（門號為0000000000號）行動電話之
    行動電話用戶手冊封面1 張及上開門號之電信費帳單1 份附
    卷為憑，是告訴人及證人戊○○均一致證稱被告確有以幫忙
    操作手機為由，向告訴人取得上開行動電話後，將該支行動
    電話攜離現場，並於嗣後告訴人要求返還時，拒絕返還之事
    實，而告訴人及證人戊○○與被告並不熟識，亦無任何恩怨
    或糾紛，此為被告所不否認，告訴人及證人戊○○應無共同
    設詞誣陷被告之必要，渠等所為上開證詞，均應可採信。
  (2)被告雖於本院審判庭時辯稱：伊當時操作完行動電話後，就
    以3,000 元價格向告訴人購買等語，惟告訴人於本院審理中
    已否認有此情事，且被告於本院94年10月26日準備程序庭時
    係辯稱：伊當時看看不會操作就還給告訴人等語，是被告於
    偵查中及本院行準備程序時均未提及其有購買上開行動電話
    之辯解，迄至本院審判庭時始提出此辯解，被告對此亦無任
    何證據佐證，且其前後供述又不一致，顯有疑問，被告所為
    上開辯解尚難採信。被告雖又辯稱：伊當時有請警員搜索伊
    的病房，並沒有搜到手機等語，惟經本院傳喚本案處理之員
    警甲○○及鄒行凱於本院審理中證稱：我們當時接到通報前
    往現場處理，當時被告並沒有主動向我們說可以搜索他的身
    體或他的病房，我們也沒有搜索被告的身體或病房等語，已
    否認有被告所辯稱上開情事，被告此部分辯解亦難採信。而
    本院審酌，本件警員雖未在被告身體或其他處所查扣告訴人
    上開行動電話，惟被告已自承其確有取得告訴人行動電話之
    事實，且被告對於其嗣後為何未將行動電話返還告訴人之原
    因前後供述不一，其辯解已難採信，再參酌告訴人及證人戊○○上揭證述內容，足認被告係以幫忙操作行動電話為由，
    於取得上開行動電話後，即趁告訴人不注意之際，將上開行
    動電話1 支攜離現場而竊取得手之事實，應可認定。綜上所
    述，被告上揭辯解，均僅係事後卸責之詞，不足為採，其有
    上揭竊盜犯行，應堪認定。
三、按刑法上之詐欺罪與竊盜罪，雖同係意圖為自己或第三人不
    法之所有而取得他人之財物，但詐欺罪以施行詐術使人將物
    交付為其成立要件，而竊盜罪則無使人交付財物之必要，所
    謂交付，係指對於財物之處分而言，故詐欺罪之行為人，其
    取得財物，必須由於被詐欺人對於該財物之處分而來，否則
    被詐欺人提交財物，雖係由於行為人施用詐術之所致，但其
    提交既非處分之行為，則行為人因其對於該財物之支配力一
    時弛緩，乘機取得，即與詐欺罪應具之條件不符，自應論以
    竊盜罪，有最高法院33年上字第1134號判例可資參照。本件
    告訴人係因被告向其佯稱要幫忙操作行動電話後，基於暫時
    讓被告代其操作行動電話之意，而將行動電話交予被告，但
    並無轉讓或處分該支行動電話之意，此業據告訴人證述屬實
    ，是告訴人於交付該支行動電話予被告時，主觀上並無處分
    行動電話之意，嗣被告趁告訴人不注意之際，將該支行動電
    話攜離現場而取得行動電話，參照上開判例意旨，被告所為
    ，應係犯刑法第320 條第1 項之竊盜罪。檢察官未查，認被
    告係犯同法第339 條第1 項之詐欺罪嫌，尚有未洽，惟其基
    本犯罪事實尚屬同一，本院自應一併予以審理，並依法變更
    起訴法條。爰審酌被告不思以己力獲取所需，卻任意以上開
    方式竊取他人財物，致告訴人受有財產上之損失，犯後又飾
    詞卸責，難認其有悔意，及其犯罪手段、所竊取財物之價值
    與其他一切情狀，量處如主文所示之刑，並諭知易科罰金之
    折算標準。
四、末查，被告曾於95年2 月23日，經本院以94年度易字第1724
    號刑事判決，以被告觸犯竊盜罪及侵占遺失物罪，分別判處
    有期徒刑6 月及罰金銀元3,000 元之事實，業經本院調閱本
    院94年度易字第1724號案件全卷核閱屬實，而該案中被告竊
    盜之時間分別為94年5 月3 日及同年10月3 日，與本案被告
    上開竊盜日期相距約7 個月及1 年之久，客觀上尚難認該案
    與本案被告所為竊盜犯行，係基於概括犯意而為而有連續犯
    之裁判上一罪關係，一併敘明。
據上論斷，應依刑事訴訟法第299 條第1 項前段、第300 條，刑
法第320 條第1 項、第41條第1 項前段，罰金罰鍰提高標準條例
第1 條前段、第2條，判決如主文。
本案經檢察官丁○○到庭執行職務。
中    華    民    國    95    年    5     月    17    日
                  刑事第十五庭  審判長法  官  唐照明
                                      法  官  盧怡秀
                                      法  官  呂憲雄
以上正本證明與原本無異。
如不服本判決，應於收受送達後10日內向本院提出上訴書狀。
中    華    民    國    95    年    5     月    18    日
                                      書記官  吳良美
附錄本判決論罪科刑法條
中華民國刑法第320條
(普通竊盜罪、竊佔罪)
意圖為自己或第三人不法之所有，而竊取他人之動產者，為竊盜
罪，處5 年以下有期徒刑、拘役或500 元以下罰金。
意圖為自己或第三人不法之利益，而竊佔他人之不動產者，依前
項之規定處斷。
前二項之未遂犯罰之。


司法院資訊處製作；財團法人民間司法改革基金會備份。
